【裁判字號】    89,訴,2250
【裁判日期】    900409
【裁判案由】    殺人未遂等
【裁判全文】
臺灣高雄地方法院刑事判決                        八十九年度訴字第二二五號
    公  訴  人  臺灣高雄地方法院檢察署檢察官
    被      告  己○○
    指定辯護人  本院公設辯護人  丁○○
右列被告因殺人未遂等案件，經檢察官提起公訴（八十九年度偵字第一一九三號）
，本院判決如左：
    主  文
己○○未經許可持有手槍，累犯，處有期徒刑肆年，併科罰金新臺幣貳拾萬元，罰金
如易服勞役，以罰金總額與六個月之日數比例折算；並應於刑之執行完畢或赦免後，
令入勞動處所強制工作，期間為參年。扣案之奧地利ＧＬＯＣＫ廠製十七型制式口徑
九ＭＭ半自動手槍壹枝（含彈匣壹個，槍枝管制編號為一一0000000號）及
制式口徑九ＭＭ子彈貳顆，均沒收。又連續殺人未遂，累犯，處有期徒刑陸年。應執
行有期徒刑玖年陸月，併科罰金新臺幣貳拾萬元，罰金如易服勞役，以罰金總額與六
個月之日數比例折算；並應於刑之執行完畢或赦免後，令入勞動處所強制工作，期間
為參年。扣案之奧地利ＧＬＯＣＫ廠製十七型制式口徑九ＭＭ半自動手槍壹枝（含彈
匣壹個，槍枝管制編號為一一0000000號）及制式子彈口徑九ＭＭ貳顆，均
沒收。
    事  實
一、己○○（原名蔡佳興）前於民國八十五年間因違反槍砲彈藥刀械管制條例案件，
    經法院判處有期徒刑一年確定，於八十六年四月八日假釋，至八十六年五月二十
    二日假釋期滿未經撤銷假釋，視為執行完畢。詎仍不知悛悔，於八十九年五月二
    十四日凌晨一時許，在高雄市○鎮區鎮○街與鎮○○街之某廟走廊處，由一名不
    詳姓名年籍綽號「白猴」之成年男子，將具有殺傷力之奧地利ＧＬＯＣＫ廠製十
    七型制式口徑九ＭＭ半自動手槍一枝（含彈匣一個，槍枝管制編號為一一00
    00000號）及制式口徑九ＭＭ子彈七顆交付己○○保管，己○○明知槍枝及
    子彈均係違禁物，竟仍基於未經許可持有手槍及子彈之犯意，允諾保管之，而未
    經許可持有上開手槍及子彈。另於同日凌晨四時許，適蔡晉祥、庚○○及乙○○
    、甲○○等兩派人馬多人在上址該廟處就有關乙○○叔叔之車遭竊一事進行談判
    ，嗣因乙○○身體不適，中途先行離開欲返回車上休息之際，與在外之己○○發
    生口角爭執，而後進入甲○○所駕駛之車子內，要甲○○轉告己○○要其進入車
    內，以便繼續談論方才二人發生口角爭執之事，而甲○○將之轉告予己○○後，
    己○○不從，甲○○再回車上告知乙○○後，乙○○遂面色凝重下車走向蔡明
    ，甲○○亦尾隨在後，迨二人走向己○○距離約三至五公尺之際，己○○明知持
    槍近距離射人腹部，易導致受射擊人因而有生命危險，竟仍基於殺人之概括犯意
    ，先正面朝向乙○○腹部射擊乙槍，而甲○○見狀不及反應之際，蔡明又朝向
    甲○○腹部射擊乙槍，致乙○○受有子彈貫穿傷併小腸穿孔等傷害；致甲○○受
    有左腰側槍傷併尾薦神經叢受傷、尿失禁及大便失禁等傷害，己○○於殺人後旋
    即逃離現場，而乙○○、甲○○分別經送邱綜合醫院及高雄醫學大學附設中和紀
    念醫院急救後，均倖免一死。嗣於八十九年五月二十四日晚上九時許（起訴書誤
    載為八十九年五月二十五日凌晨一時三十分左右），己○○持上開手槍及子彈五
    顆，於有偵查犯罪職權之公務員不知犯罪人為何人前，至高雄市政府警察局前鎮鎮派出所申告自己之犯罪事實，而自願接受法院之裁判。
二、案經高雄市政府警察局前鎮分局移送臺灣高雄地方法院檢察署檢察官偵查起訴。
    理  由
一、訊據被告己○○固坦承於右揭時地持有上開手槍及子彈，另因與被害人乙○○發
    生口角爭執，見被害人乙○○、甲○○下車後朝己走來，乃持上開手槍擊傷渠等
    等情不諱，惟矢口否認有殺人之犯意，辯稱：乙○○從裡面出來時，就對著我及
    大家說一些示威的話，口氣很不好，我就回他說有事情好好談，不用這麼凶，之
    後，他走上車，然後叫甲○○過來要我上車，我身旁朋友就說不要上車，有事在
    外面談就好，甲○○就回車上告訴乙○○，然後莊、朱二人就下車並朝我走近，
    而當時乙○○臉色很難看，雙手插在口袋裏，我以為他口袋裏有槍，又聽說友人
    戊○○曾被他們押走並要脅吞子彈，所以我很緊張，就先拔槍射他，而甲○○當
    時剛好轉身，我不知道是要拔槍或要逃跑，所以亦向甲○○射擊，並不是故意要
    開槍射他們，是朝他們下面開槍，目的是要嚇嚇他們，而不是故意射他們腹部云
    云。惟查，右揭犯罪事實，業據被害人乙○○於警訊及本院審理中、被害人甲○○迭於警訊及偵審中均指述綦詳，並有邱綜合醫院出具之乙○○之診斷證明書一
    紙、高雄醫學大學附設中和紀念醫院出具之甲○○之診斷證明書二紙附卷可稽，
    復有扣案之奧地利ＧＬＯＣＫ廠製十七型制式口徑九ＭＭ半自動手槍一枝（含彈
    匣一個）及制式子彈五顆可資佐證。又經查獲本件之高雄市政府警察局前鎮分局
    將被告所持有之手槍一枝、子彈五顆、彈殼一顆及自被害人莊、朱二人身上取出
    之彈頭各一顆，送請內政部警政署刑事警察局鑑驗，鑑定結果認為：(一)送鑑制式
    手槍壹枝（槍枝管制編號一一0000000），認係奧地利ＧＬＯＣＫ十七
    型制式口徑九ＭＭ半自動手槍一枝，槍管內具陸條右旋來復線，槍號為"ＡＦＧ
    ３１４"，機械性能良好，可擊發子彈，認具殺傷力。(二)送鑑制式子彈伍顆（試
    射參顆），認均係制式口徑九ＭＭ半自動手槍彈，認均具殺傷力。此有該局八十
    九年六月十三日刑鑑字第六九五二號鑑驗通知書一紙在卷足憑。又送鑑奧地利
    ＧＬＯＣＫ十七型手槍（槍枝管制編號一一0000000）試射彈殼與涉槍
    檔存資料比對結果，其彈殼與高雄市政府警察局前鎮分局八十九年五月二十四日
    高市警刑鑑字第五一號刑事案件政務採驗紀錄表送鑑「乙○○、甲○○遭
    槍擊案」彈殼壹顆之彈底特徵紋痕相吻合，認係由該槍所擊發，此亦有該局八十
    九年七月十日（八九）刑鑑字第七九三六五號函一紙存卷足參。綜上，可認被告
    所持有之上開手槍一枝及子彈均具有殺傷力，且被告亦確曾持上開手槍一枝分別
    擊發二發子彈射擊被害人乙○○、甲○○之腹部，參以制式手槍發射威力強大猛
    烈，應為一般人所週知，而被告持制式手槍朝被害人莊、朱二人射擊，衡情應知
    有致人於死之危險，被告明知而仍持制式手槍為之，其主觀上具有殺人犯意甚為
    明顯。被告雖辯以莊、朱二人下車並朝我走近，而當時乙○○臉色很難看，雙手
    插在口袋裏，我以為他口袋裏有槍，又聽說友人戊○○曾被他們押走並要脅吞子
    彈，所以我很緊張，就先拔槍射他，而甲○○當時剛好轉身，我不知道是要拔槍
    或要逃跑，所以亦向甲○○射擊，並不是故意要開槍射他們，是朝他們下面開槍
    ，目的是要嚇嚇他們，而不是故意射他們腹部云云，然被害人乙○○於本院審理
    中指述：伊當時身穿短袖運動杉，並無雙手插口袋，被告不可能會誤認伊有帶槍
    等語（見本院九十年三月二十六日審判筆錄），核與被害人甲○○於本院審理中
    亦指稱：當時乙○○穿短袖短褲，沒有手插口袋等語大致相符（見本院九十年三
    月二十六日審判筆錄），復觀以被告與被害人莊、朱二人均素未相識且又無嫌隙
    ，僅因本次談判始互有照面，而被告又非係參與談判而有利害關係之對造，被害
    人莊、朱二人當無共同故意設詞誣陷被告之理，足見被告所辯被害人乙○○手插
    口袋等語，應無可採。再查，被告自承所持之手槍早已上膛並打開保險，且又係
    近距離正面朝向被害人乙○○先射擊一槍後，復朝向正欲轉身之被害人甲○○射
    擊一槍等語（見本院八十九年十一月九日、八十九年十二月十九日、九十年三月
    二十六日審判筆錄），參以被害人莊、朱二人均陳稱：渠等當時並無手插口袋或
    有掏槍之動作，僅因被告不從而生氣地下車走向被告等語（見本院九十年三月二
    十六日審判筆錄），堪認被害人莊、朱二人縱因面色難看而下車朝向被告走近，
    然亦無任何理由足認渠等適時有欲對被告採取不利之危險舉動，而被告自承所持
    之上開手槍子彈早已上膛並打開保險，其有隨時擊發之準備顯而易見，竟仍近距
    離正面先朝向被害人乙○○腹部射擊一槍後，復又近距離朝向正欲轉身之被害人
    甲○○腹部射擊一槍，衡情，以雙方相隔僅三至五公尺距離，應無如其所辯欲瞄
    準之部位係下面，實際卻誤射渠等之腹部等情，蓋此等距離下誤射之可能性應微
    乎其微，且被告既已先朝被害人乙○○腹部射擊一槍，若其目的果真係為嚇嚇被
    害人莊、朱二人，則其已開槍之行為自應足使現場之人不敢輕舉妄動，又何以朝
    被害人甲○○腹部再次精準射擊，更徵其有致人於死之故意實堪認定，雖被害人
    莊、朱二人所受傷之部位均非要害，然因制式槍枝火力強大，縱係擊中人體非要
    害之部位，被害人莊、朱二人亦有可能因失血過多而死，此為週知之事實，被告
    自應有所預見，是以被告前開所辯，均無可採。至公設辯護人辯護稱：本案被告
    應有誤想防衛及主觀上應無殺人犯意和兩罪間應有牽連關係云云。然查，被告所
    持有之上開手槍一枝經鑑定確為具有殺傷力之制式手槍，而制式手槍發射威力強
    大猛烈，為一般人日常生活得而知，而被害人莊、朱二人均無手插口袋等情已如
    前述，被告持該制式手槍遽然正面朝向被害人莊、朱二人之腹部等人體重要部位
    射擊，衡情應知有致人於死之危險，被告明知而仍持該制式手槍為之，其主觀上
    具有殺人犯意甚為明顯，是縱被害人乙○○受有子彈貫穿傷併小腸穿孔等傷害、
    被害人甲○○受有左腰側槍傷併尾薦神經叢受傷、尿失禁及大便失禁等傷害，二
    人分別經送醫急救後，均倖免一死，仍無解於被告殺人之犯行，況被告亦自承上
    開手槍係受人所託而持有等情，顯見其持有之始，應尚無預見將用之殺害被害人
    莊、朱二人，是與其所犯之殺人未遂罪間，應無方法目的或原因結果之牽連關係
    ，益徵公設辯護人前揭所辯，均無足採。綜上所述，本件事證已臻明確，被告之
    犯行洵堪認定。
二、查被告持有奧地利ＧＬＯＣＫ廠製十七型制式口徑九ＭＭ半自動手槍一枝（含彈
    匣一個，槍枝管制編號為一一0000000號）及制式口徑九ＭＭ子彈七顆
    ；復另行起意持槍射殺被害人乙○○、甲○○而未致死。核其所為，係犯槍砲彈
    藥刀械管制條例第七條第四項之未經許可持有手槍罪、同條例第十二條第四項之
    未經許可持有子彈罪及刑法第二百七十一條第二項、第一項之殺人未遂罪。被告
    同時持有手槍及子彈，為一持有行為而致觸犯未經許可持有手槍及未經許可持有
    子彈二罪，為想像競合犯，爰依刑法第五十五條之規定，從一重之未經許可持有
    手槍罪處斷。被告先後二次射殺被害人乙○○、甲○○之犯行，時間緊接，手段
    相同，觸犯構成要件相同之罪，顯係基於概括犯意反覆為之，為連續犯，依刑法
    第五十六條之規定，以一罪論，並加重其刑。被告所犯上開持有手槍及殺人未遂
    二罪間，犯意各別，罪名互殊，應予分論併罰。公訴意旨就被告未經許可持有子
    彈罪部分雖漏載起訴法條，惟已於起訴事實欄載明該犯罪事實，本院自應予以審
    理；又就上開持有手槍、持有子彈及殺人未遂三罪間漏載該三罪之論罪關係，尚
    有未洽，均併此指明。被告前於八十五年間因違反槍砲彈藥刀械管制條例案件，
    經法院判處有期徒刑一年確定，於八十六年四月八日假釋，至八十六年五月二十
    二日假釋期滿未經撤銷，視為執行完畢，此有臺灣高等法院被告全國前案紀錄表
    及臺灣高雄地方法院檢察署刑案資料查註紀錄表附卷可參，其前受有期徒刑之執
    行完畢，於五年以內再犯本件最重本刑為有期徒刑以上之罪，為累犯，應依刑法
    第四十七條之規定，加重其刑。被告雖已著手殺人行為之實施，惟均未生死亡之
    結果，其犯罪尚屬未遂，爰依刑法第二十六條前段之規定，按既遂犯之刑度減輕
    其刑。被告於前開犯罪未被發覺前，向警察機關自首而接受裁判，業經高雄市政
    府警察局前鎮鎮派出所警員丙○○到庭證明屬實，並有警訊筆錄附卷可
    稽，應依刑法第六十二條之規定，減輕其刑。被告有二以上刑之加重及減輕事由
    ，爰依刑法第七十條及第七十一條第一項之規定，先加後減之。爰審酌被告僅因
    一時與被害人乙○○發生口角爭執，竟萌生殺人之犯意，持上開手槍連續朝向被
    害人莊、朱二人腹部射擊，雖未致被害人莊、朱二人死亡，但已造成被害人莊、
    朱二人嚴重之傷害，惡性重大，同時持槍逞兇，亦造成社會動盪不安，影響可謂
    甚鉅，惟念及其犯後旋即自首而接受裁判，坦承犯行，尚有悔意等一切情狀，量
    處如主文所示之刑，併諭知併科罰金部分，易服勞役之折算標準及定其應執行之
    刑，以資懲儆。又被告僅因口角爭執即持槍逞兇，連朝被害人莊、朱二人開槍，
    欲致渠等於死地，使渠等身受重傷，其犯行嚴重，具有相當之危險性，且其前已
    有違反槍砲彈藥刀械管制條例案件前科，明知槍枝及子彈均係違禁物，竟仍未經
    許可而持有上開手槍及子彈，竟不思自動向司法警察機關報繳槍枝，而擅自留供
    己用，為達矯正其犯罪之習性，預防其再犯罪，依大法官會議釋字第四七一號解
    釋意旨，本院依比例原則加以斟酌之結果，認被告有以強制工作預防及矯治其社
    會危險性之必要，爰依槍砲彈藥刀械管制條例第十九條第一項之規定，諭知被告
    於刑之執行完畢或赦免後，令入勞動場所強制工作，期間為三年。扣案之奧地利
    ＧＬＯＣＫ廠製十七型口徑九ＭＭ半自動手槍一枝（含彈匣一個，槍枝管制編號
    為一一0000000號）及制式口徑九ＭＭ子彈二顆（原查獲五顆，經鑑驗
    試射三顆，餘二顆），均為違禁物，應依刑法第三十八條第一項第一款之規定，
    併予宣告沒收之。至經鑑驗試射之制式子彈三顆，均已試射，有上開內政部警政
    署刑事警察局鑑驗通知書一紙附卷可佐，因已不具殺傷力，失其為槍砲彈藥刀械
    管制條例所管制之彈藥性質，自無庸宣告沒收之，併予敘明。
據上論斷，應依刑事訴訟法第二百九十九條第一項前段，槍砲彈藥刀械管制條例第七
條第四項、第十二條第四項、第十九條第一項，刑法第十一條前段、第五十六條、第
二百七十一條第二項、第一項、第五十五條、第二十六條前段、第五十一條第五款、
第四十七條、第六十二條前段、第四十二條第三項、第三十八條第一項第一款，罰金
罰鍰提高標準條例第二條，判決如主文。
本案經檢察官林永富到庭執行職務。
中      華      民      國    九十      年      四      月      九      日
                                臺灣高雄地方法院刑事第七庭
                                    審判長法  官    裕斗
                                          法  官    曾淑娟
                                          法  官    林家賢
右正本證明與原本無異。
如不服本判決，應於判決送達後十日內，向本院提出上訴狀。
                                          書記官    李忠霖
中      華      民      國    九十      年      四      月      九      日


司法院資訊處製作；財團法人民間司法改革基金會備份。
